【裁判字號】    99,訴,1013
【裁判日期】    990817
【裁判案由】    公共危險等
【裁判全文】
臺灣高雄地方法院刑事判決              99年度訴字第1013號
公  訴  人  臺灣高雄地方法院檢察署檢察官
被      告  甲○○
指定辯護人  本院公設辯護人黃文德
上列被告因公共危險等案件，經檢察官提起公訴（99年度偵字第
7665號），被告於準備程序中就被訴事實為有罪之陳述，經本院
裁定改以簡式審判程序審理，並判決如下：
    主  文
甲○○犯恐嚇危害安全罪，處有期徒刑貳月，如易科罰金，以新
臺幣壹仟元折算壹日；又預備放火燒燬現有人所在之建築物，處
有期徒刑肆月，如易科罰金，以新臺幣壹仟元折算壹日，扣案之
汽油瓶壹瓶（內含汽油約壹公升）及打火機壹個，均沒收。應執
行有期徒刑伍月，如易科罰金，以新臺幣壹仟元折算壹日。緩刑
貳年，緩刑期間付保護管束，並應於緩刑期間，向執行檢察官指
定之公益團體、地方自治團體或社區提供壹佰陸拾小時之義務勞
務。扣案之汽油瓶壹瓶（內含汽油約壹公升）及打火機壹個，均
沒收。
    事  實
一、甲○○與乙○○前係同事關係，甲○○因追求乙○○遭拒，
    於民國99年3 月1 日上午8 時10分許，攜帶裝有汽油之保特
    瓶1 瓶及打火機1 個，至乙○○任職之高雄市苓雅區○○○
    路85號3 樓高雄市苓雅區衛生所找乙○○談判。後乙○○見
    甲○○神色有異，欲叫甲○○至該衛生所之樓梯間商談時，
    甲○○竟先基於恐嚇之犯意，以：「如果不接我的電話，就
    讓你以後沒辦法做事，沒辦法見人」等加害於生命、身體之
    言語恫嚇乙○○，致乙○○心生畏懼，致生危害於安全。又
    另基於放火燒燬現有人所在之建築物之犯意，動手打開上揭
    汽油瓶瓶蓋欲潑灑汽油，乙○○見狀即出手制止不讓甲○○
    潑灑，雙方旋發生拉扯，該保特瓶內之汽油並因而濺出，乙
    ○○左手大拇指亦受傷（傷害部分未據告訴），其後乙○○
    趁機向高雄市苓雅區衛生所警衛求援，經警衛報警處理，甲
    ○○始未得逞，現場並扣得甲○○所有預備供縱火所用之汽
    油瓶1 瓶（內含汽油約1 公升）及打火機1 個。
二、案經高雄市政府警察局苓雅分局移送臺灣高雄地方法院檢察
    署檢察官偵查起訴。
    理  由
一、本件被告甲○○所犯均非死刑、無期徒刑或最輕本刑有期徒
    刑三年以上之罪，亦非高等法院管轄第一審案件，且於準備
    程序進行中，被告先就被訴事實為有罪之陳述，經告知被告
    簡式審判程序之旨，並聽取檢察官、被告之意見後，本院裁
    定改以簡式審判程序審理，是本件之證據調查，依刑事訴訟
    法第273 條之2 規定，不受同法第159 條第1 項、第161 條
    之2 、第161 條之3 、第163 條之1 及第164 條至第170 條
    規定之限制，合先敘明。
二、前開事實，業據被告於本院審理時坦承不諱，核與證人即被
    害人乙○○於警詢、偵訊時之證述情節相符（見警卷第1-4
    頁，臺灣高雄地方法院檢察署99年度偵字第7665號卷第10-1
    1 頁），復有扣押物品目錄表、扣押物代保管條、現場照片
    5 張、扣案之汽油瓶1 瓶（內含汽油約1 公升）及打火機1
    個可證（見警卷第14-16 、23-26 頁），足徵被告任意性之
    自白，核與事實相符，應屬可信。是本件事證明確，被告犯
    行堪以認定，應依法論科。
三、按預備犯與未遂犯之區別標準，在於行為人是否已達著手實
    行之階段，如行為人已實施構成要件行為，其已達著手實行
    之階段而屬未遂犯，固無疑義，然如其行為客觀上尚未能明
    確認定屬構成要件行為，則其是否已達著手實施之程度，即
    應斟酌個案具體情形逐一認定，非可通案概為論斷。又按刑
    法第173 條第1 項放火燒燬現有人所在之建築物罪，須有放
    火燒燬之行為，為其構成要件之一。所謂「放火」，乃指故
    意以火力傳導於特定之目的物，使其燃燒之意（參照最高法
    院86年度臺上字第4311號判決要旨）。查本件被告雖持汽油
    瓶欲潑灑內裝之汽油，並持打火機欲點火圖燒燬建築物，然
    在尚未點火之際，即遭被害人發覺阻止，並經到場處理之警
    員制止而未得逞，則被告顯然尚未著手點燃引火媒介物，被
    告之行為僅屬尚在預備階段，非可認為放火行為之著手。故
    核被告所為，係犯刑法第305 條之恐嚇危害安全罪及同法第
    173 條第4 項、第1 項之預備放火燒燬現有人所在之建築物
    罪。起訴書認被告係犯同法第173 條第3 項、第1 項之放火
    燒燬現有人所在之建築物未遂罪，尚有未合，惟因二者基本
    社會事實同一，且經檢察官當庭予以更正起訴法條為同法第
    173 條第4 項、第1 項之預備放火燒燬現有人所在之建築物
    罪，本院爰不另變更起訴法條，附此敘明。爰審酌被告不思
    以理性方式處理感情問題，竟除出言恐嚇被害人，造成被害
    人心生畏懼外，又持汽油瓶欲潑灑汽油再以打火機點燃，意
    在放火，對於公共安全另產生潛在性之危險，所為實屬不該
    ，惟念及被告尚未點火之際，即被發覺制止，幸未釀成巨禍
    ，及其犯罪後坦承犯行，態度良好、已知悔悟等一切情狀，
    分別量處如主文所示之刑，並定其應執行刑之刑，暨諭知易
    科罰金之折算標準，以示懲儆。此外，被告雖曾因故意犯罪
    經法院判罪處刑，然其執行完畢後，5 年以內未曾因故意犯
    罪受有期徒刑以上刑之宣告，有臺灣高等法院被告前案紀錄
    表在卷可參，其因一時未能深思而觸犯刑章，如今已坦承犯
    行，經此偵審程序及刑之宣告後，應當知所警惕，信無再犯
    之虞，且被害人亦於偵訊時表明希望被告有自新之機會（見
    臺灣高雄地方法院檢察署99年度偵字第7665號卷第11頁），
    又被告亦因病領有重大傷病卡及中華民國身心障礙手冊，業
    據其於審理時提出影本附卷可佐（見本院卷第17-18 頁），
    本院因認所宣告之刑以暫不執行為適當，爰依刑法第74條第
    1 項第2 款之規定併予宣告緩刑2 年，以啟自新。再者，為
    使被告能於本案從中深切記取教訓，爰併依刑法第93條第1
    項第2 款、第74條第2 項第5 款之規定，諭知被告於緩刑期
    間應付保護管束，並應向執行檢察官指定之公益團體、地方
    自治團體或社區，提供160 小時之義務勞務。被告於本案緩
    刑期間，倘違反上開負擔，情節重大，足認原宣告之緩刑難
    收其預期效果，而有執行刑罰之必要，得依刑法第75條之1
    第1 項第4 款規定撤銷其緩刑之宣告，併此指明。扣案之汽
    油瓶1 瓶（內含汽油約1 公升）及打火機1 個，係被告所有
    供本件預備犯罪所用之物，業據其供陳在卷，爰依刑法第38
    條第1 項第2 款規定，宣告沒收之。
據上論斷，應依刑事訴訟法第273 條之1 第1 項、第299 條第1
項前段，刑法第305 條、第173 條第4 項、第1 項、第51條第5
款、第41條第1 項前段、第74條第1 項第2 款、第2 項第5 款、
第93條第1 項第2 款、第38條第1 項第2 款，刑法施行法第1 條
之1 ，判決如主文。
本案經檢察官鄧怡君到庭執行職務。
中    華    民    國    99    年    8     月    17    日
              刑事第十七庭    法  官  余銘軒
以上正本證明與原本無異。
如不服本判決應於收受送達後10日內向本院提出上訴書狀，並應
敘述具體理由；如未敘述上訴理由者，應於上訴期間屆滿後20日
內向本院補提理由書（均須按他造當事人之人數附繕本）「切勿
逕送上級法院」。
中    華    民    國    99    年    8     月    19    日
                              書記官  吳書逸
附錄論罪科刑法條
中華民國刑法第305條
（恐嚇危害安全罪）
以加害生命、身體、自由、名譽、財產之事，恐嚇他人致生危害
於安全者，處 2 年以下有期徒刑、拘役或 3 百元以下罰金。
中華民國刑法第173條
（放火或失火燒燬現住建築物及交通工具罪）
放火燒燬現供人使用之住宅或現有人所在之建築物、礦坑、火車
、電車或其他供水、陸、空公眾運輸之舟、車、航空機者，處無
期徒刑或 7 年以上有期徒刑。
失火燒燬前項之物者，處 1 年以下有期徒刑、拘役或 5 百元以
下罰金。
第 1 項之未遂犯罰之。
預備犯第 1 項之罪者，處 1 年以下有期徒刑、拘役或 3 百元
以下罰金。

司法院資訊處製作；財團法人民間司法改革基金會備份。
